【裁判字號】    90,訴,1228
【裁判日期】    900612
【裁判案由】    清償借款
【裁判全文】
臺灣臺中地方法院民事判決  九十年度訴字第一二二八號
    原      告  臺灣銀行
    法定代理人  甲○○
    訴訟代理人  丙○○
    複  代理人  乙○○
    被      告  丁○○
右當事人間請求清償借款事件，本院判決如左：
    主    文
被告應給付原告新臺幣伍拾捌萬參仟參佰捌拾貳元，及自民國八十九年五月十七日起
至清償日止，按週年利率百分之九點一七五計算之利息，暨按上開利率百分之二十加
計之違約金。
訴訟費用由被告負擔。
    事    實
甲、原告方面：
  一、聲明：如主文所示。
  二、陳述：緣訴外人陳德全邀同被告丁○○為連帶保證人，於民國八十六年三月二
      十日與原告簽訂放款借據契約，向原告借款新臺幣（下同）一百六十萬元，約
      定利息按原告基本放款利率另加碼年率百分之一點七七五計算（即週年利率百
      分之八點八），遇原告調整放款基本利率時，則按調整後之利率加原約定加碼
      年率計付（自八十七年二月七日起原告放款基本利率調整為週年利率百分之七
      點六，加碼後為週年利率百分之九點三七五）；借款期限為十年，即自八十六
      年三月二十日起至九十六年三月二十日止，於借用後分一二Ｏ期，依年金法按
      月於每月二十日攤還本息，逾期未償付本息者，除仍按上開利率計息外，其逾
      期在六個月以內者，按上開利率百分之十，超過六個月以上者，按上開利率百
      分之二十計付違約金，如有任何一宗債務不依約攤還本金時，即喪失期限利益
      ，全部債務視為到期。詎陳德全借款後，自八十七年八月二十日起即不依約償
      付本息，屢經催討，迄未清償，依放款借據契約第八條第一款之約定，陳德全
      所負債務，視同全部到期，本金尚欠一百四十五萬五千二百四十二元，及利息
      違約金，原告爰依強制執行法聲請裁定拍賣供擔保之抵押物（鈞院八十七年度
      拍字第三九一六號民事裁定），並於實行分配（鈞院民事執行處八十八年度執
      字第五七七八號），受償一百十五萬五千五百七十七元後，上開契約本金不足
      額為五十八萬三千三百八十二元及自八十九年五月十七日起算之利息及違約金
      ，而被告既為連帶保證人，應負連帶給付之責任，屢經催討，亦均置之不理。
      為此依消費借貸及連帶保證契約之法律關係，提起本件訴訟，請求被告給付如
      主文第一項所示之本金、利息及違約金。
  三、證據：提出放款借據一份、臺灣銀行存入憑條及小額貸款放出資料登錄單影本
      各一份、臺灣銀行基本放款利率變動表一件、本院債權憑證影本一件、本院八
      十七年度拍字第三九一六號民事裁定影本一件、本院八十八年度執字第五七七
      八號分配表影本一件。
乙、被告方面：
  一、聲明：駁回原告之訴。
  二、陳述：對於其於放款借據上簽署連帶保證陳德全向原告借款之事實不爭執，惟
      無力償還。
    理    由
一、原告主張訴外人陳德全於八十六年三月二十日邀同被告為連帶保證人，向原告借
    款一百六十萬元，並約定利息，借貸期限至九十六年三月二十日止，於借用後分
    一二Ｏ期，依年金法按月於每月二十日攤還本息，逾期未償付本息者，並加付違
    約金，而陳德全借款後，自八十七年八月二十日起即未依約繳付本息，屢經催討
    ，迄未清償，依約已喪失期限利益，全部債務視同到期，本金尚欠一百四十五萬
    五千二百四十二元及利息、違約金，原告爰依強制執行法聲請裁定拍賣供擔保之
    抵押物，並實行分配，上開契約本金尚有五十八萬三千三百八十二元及自八十九
    年五月十七日起算之利息及違約金未受償等情，業據原告提出放款借據、臺灣銀
    行基本放款利率變動表、本院八十七年度拍字第三九一六號民事裁定影本、本院
    八十八年度執字第五七七八號分配表影本各一件為證，核屬相符，且為被告所不
    爭執，自堪信原告之主張為真正。
二、被告雖辯稱：伊無力清償云云。惟按有無資力償還，乃係執行問題，不得據為不
    負履行義務之抗辯，最高法院十九年度上字第一七三三號判例意旨可資參照。被
    告據此抗辯，尚不足解免其應負之清償債務責任。
二、按消費借貸者，謂當事人一方移轉金錢或其他代替物之所有權於他方，而約定他
    方以種類、品質、數量相同之物返還之契約，民法第四百七十四條第一項定有明
    文；又稱保證者，謂當事人約定，一方於他方之債務人不履行債務時，由其代負
    履行責任之契約，同法第七百三十九條亦有明文；另保證債務之所謂連帶，係指
    保證人與主債務人負同一債務，對於債權人各負全部給付之責任者而言，此就民
    法第二百七十二條第一項規定連帶債務之文義參照觀之甚明（最高法院四十五年
    臺上字第一四二六號判例意旨參照）；而依同法第二百七十三條第一項規定，連
    帶債務之債權人，得對於債務人中之一人或數人或其全體，同時或先後請求全部
    或一部之給付。是本件陳德全向原告借款因未依約清償而喪失期限利益，全部債
    務視同到期，被告為其連帶保證人，從而，原告依消費借貸及連帶保證契約之法
    律關係，請求被告給付本件借款五十八萬三千三百八十二元及自八十九年五月十
    七日起至清償日止，按週年利率百分之九點一七五計算之利息，暨按上開利率百
    分之二十加計之違約金，為有理由，應予准許。
三、據上論結，本件原告之訴為有理由，依民事訴訟法第七十八條，判決如主文。
中      華      民      國    九十      年      六      月      十二    日
                                    臺灣臺中地方法院民事第三庭
~B法      官  楊國精
右為正本係照原本作成
如對本判決上訴，須於判決送達後二十日內，向本院提出上訴狀，同時表明上訴理由
。
中      華      民      國    九十      年      六      月      十二    日
~B法院書記官  蔡宜晴


司法院資訊處製作；財團法人民間司法改革基金會備份。
